【裁判字號】    98,易,3367
【裁判日期】    981203
【裁判案由】    故買贓物
【裁判全文】
臺灣臺中地方法院刑事判決              98年度易字第3367號
公  訴  人  臺灣臺中地方法院檢察署檢察官
被      告  丙○○
上列被告因故買贓物案件，經檢察官提起公訴（98年度偵字第14
949 號），本院判決如下：
    主    文
丙○○故買贓物，處拘役拾日，如易科罰金，以新臺幣壹仟元
折算壹日。
    犯罪事實
一、丙○○係以在臺中市○○區○○路與東光路口之舊貨市場內
    擺攤販售舊貨為業之人，依其智識程度及社會上之通見，主
    觀上可預見某真實姓名年籍不詳之成年男子，在臺中市臺中
    公園旁之跳蚤市場，所兜售之蓮蓬頭5 個及HCG 廠牌BF3720
    型鍍鉻銅淋浴水龍頭座1 個（原為豐境建設公司以HCG 廠牌
    BF3720型鍍鉻銅淋浴水龍頭座連同蓮蓬頭1 組進價新臺幣﹝
    下同﹞1,283 元、TOTO廠牌TWM501E 型水龍頭座連同蓮蓬頭
    1 組進價1,600 元購買而所有之物，於民國98年5 月22日夜
    間，在臺中市北屯區○○○路○段「豐鏡金鑽」工地內失竊
    ），可能係侵害他人財產法益所取得之來路不明之贓物，其
    為貪圖轉售之差價，竟基於縱若該等蓮蓬頭、水龍頭座均為
    贓物，亦予買受之決意，即基於故買贓物之不確定故意，於
    98年5 月23日起至同年月30日前之某日，在上開跳蚤市場，
    以每個蓮蓬頭100 元、每個水龍頭座300 元之價格，買入蓮
    蓬頭5 個及水龍頭座1 個，再以蓮蓬頭1 個500 元至600 元
    、水龍頭座1 個700 元之價格加以出售。嗣於98年5 月30日
    中午，「豐境金鑽」建築工地負責人乙○○行經太原路與東
    光路口之舊貨市場時，發現丙○○攤位擺設之淋浴蓮蓬頭疑
    似該公司遭竊之物品，而於98年6 月13日上午10時30分許，
    會同員警前往前開丙○○擺設之攤位訪查，當場扣得豐境公
    司所有遭竊之上開水龍頭座1 個（已發還被害人，蓮蓬頭則
    皆已出售），而查獲上情。
二、案經臺中市警察局第五分局報請臺灣臺中地方法院檢察署檢
    察官偵查起訴。
    理    由
一、按被告以外之人（包括證人、鑑定人、告訴人、被害人及共
    同被告等）於審判外之陳述，雖不符刑事訴訟法第159 條之
    1 至之4 等4 條之規定，而經當事人於審判程序同意作為證
    據，法院審酌該言詞陳述或書面陳述作成時之情況，認為適
    當者，亦得為證據。當事人、代理人或辯護人於法院調查證
    據時，知有刑事訴訟法第159 條第1 項不得為證據之情形，
    而未於言詞辯論終結前聲明異議者，視為有前項之同意，刑
    事訴訟法第159 條之5 定有明文。查本案檢察官與被告於本
    院言詞辯論終結前並未爭執本院下列所引用之證據之證據能
    力，並均同意作為證據使用，本院審酌各該證據資料並無顯
    不可信或違法不當之瑕疵，以之作為證據應屬適當，該等證
    據自均具有證據能力，合先敘明。
二、訊據被告丙○○固坦承於上揭時、地，以每個蓮蓬頭100 元
    、每個水龍頭座300 元之價格，買入蓮蓬頭5 個及水龍頭座
    1 個，再於其在臺中市○○路與東光路口舊貨市場擺設之攤
    位，以蓮蓬頭1 個500 元至600 元、水龍頭座1 個700 元之
    價格加以出售之事實，惟矢口否認有何故買贓物之犯行，辯
    稱：伊並不知道該等蓮蓬頭、水龍頭座係屬贓物云云。經查
    ：
  (一)被告所購買之上開蓮蓬頭及水龍頭座，原係豐境建設公司乙
    ○○在臺中市北屯區○○○路○ 段所負責之「豐境金鑽」建
    築工地（共14戶），以HCG 牌BF3720型鍍鉻銅淋浴水龍頭座
    連同蓮蓬頭1 組進價1,283 元、TOTO牌TWM501E 型水龍頭座
    連同蓮蓬頭1 組進價1,600 元，2 種型號交替所裝設於上開
    建築工地房屋內，而於98年5 月22日夜間，遭不詳之人所竊
    取之事實，業據證人乙○○於警詢及偵查中證述明確（見警
    卷第7 至9 頁、偵A 卷第10至11頁、偵B 卷第12至14頁），
    並有贓物領據、臺中市警察局第五分局松安派出所受理各類
    案件紀錄表、受理刑事案件報案三聯單、（TOTO）新穎衛材
    有限公司應收帳款明細表、買賣契約書及遭竊現場照片76張
    附卷（見警卷第25頁、偵A 卷第8 至9 頁、偵B 卷第16至18
    頁、偵A 卷第12至30頁）。堪信上開蓮蓬頭及水龍頭座確屬
    不詳之人因竊盜犯罪所得之贓物，應無疑義。
  (二)被告係於98年5 月23日起至30日前之某日，在臺中市臺中公
    園旁之跳蚤市場，向真實年籍姓名不詳之成年男子以每個蓮
    蓬頭100 元、每個水龍頭座1 個300 元之價格，買入蓮蓬頭
    5 個及水龍頭座1 個等情，業據被告於警、偵訊及本院審理
    時供承在卷，足認被告確有於上揭時、地，向該真實姓名年
    籍不詳之成年男子購入該等贓物無誤。按刑法第349 條第2
    項故買贓物罪之成立，以行為人具有故意為其成立要件，至
    故意包括直接故意與間接故意，即對贓物有不確定之認識而
    仍收買之，亦應成立收受贓物罪，如不相識者，以廉價或不
    相當之價格，或未合理交待來源而兜售貨品，因其遠低於市
    價或來源不明，心疑其為贓物，貪圖價廉或其他考慮，而予
    以收購之，即應成立故買贓物罪。又我國並未禁止二手物品
    之交易買賣，然鑑於此類交易金額非鉅，買受者多僅就產品
    外觀之新舊、有無損壞及功能是否故障等進行估價，出賣人
    亦無須負擔產品維修、保固或更換瑕疵品等售後服務，性質
    上屬於一次性之交易活動，且買受人並無足夠能力得以針對
    出賣人身分、產品來源等進行確實之徵信，故有採取出具「
    讓渡書」、「切結書」、「買賣契約書」之方式進行交易者
    ，即由出賣人以書面聲明交易標的之來源正當且非盜贓等事
    項，作為雙方權利義務之憑據，此乃一般民間二手（中古）
    交易之常態，為眾所周知之情事，無庸舉證。經核證人乙○
    ○之證述內容及該等蓮蓬頭、水龍頭座之彩色照片（見警卷
    第22至23頁），可徵被告購入該等蓮蓬頭及水龍頭座時間與
    遭竊時間相距甚短，且該等蓮蓬頭及水龍頭座外觀甚為新穎
    ，每組市價亦均達1 千至2 千元之譜，然該真實姓名年籍不
    詳之成年男子竟以顯不相當之價格即每個蓮蓬頭100 元、每
    個水龍頭座300 元之價格出售予被告，依一般社會通念，已
    足令人心疑其所售之物品或有來源不明之可能。而被告亦自
    承本案發生前並未與該真實姓名年籍不詳之成年男子交易過
    ，本案是其第一次與對方交易，其購入該等蓮蓬頭及水龍頭
    座時，並未詢問物品來源，對方亦未提出身分證明文件及告
    知物品來源之相關證明資料，復無任何相關文件及書面資料
    ，足以擔保交易標的之來源正當而非盜贓所得之物等事項，
    則依一般社會通念，亦足令人心疑其所售之物品係屬贓物。
    況且，被告係以從事舊貨買賣之人，而其自承該等物品為九
    成新，對此更應有所預見為是，否則又豈會以每個蓮蓬頭10
    0 元、每個水龍頭座300 元之價格購入，隨即以蓮蓬頭1 個
    500 元至600 元、水龍頭座1 個700 元之價格加以出售牟利
    ？依一般社會通念，已足令人心疑其刻意不詢問該等物品來
    源，亦不令該真實姓名年籍不詳之成年男子提出任何擔保交
    易標的之來源正當而非盜贓所得之物之相關文件及書面資料
    等情。綜上所述，被告與該真實姓名年籍不詳之成年男子並
    非相識，復無交情，而該男子係以與市價間存有不合理情理
    差距之價格出售該等物品，且未合理交代來源，亦未曾出具
    任何書面資料切結擔保來源合法，而被告係從事舊貨買賣為
    業之人，縱令對於該等蓮蓬頭及水龍頭座確為他人因竊盜犯
    罪所得之贓物一事並無確信，但對於該等蓮蓬頭及水龍頭座
    為贓物一事應可預見，則其因貪圖價廉以轉售圖利，而基於
    縱若該等蓮蓬頭及水龍頭座為贓物仍無違反其欲收購之不確
    定故意，向該真實姓名年籍不詳之成年男子購入該等蓮蓬頭
    及水龍頭座，其主觀上應具有故買贓物之不法犯意甚明。是
    被告前開所辯，無非卸責之詞，不足採信。
  (三)此外，復有扣押筆錄、扣押物品目錄及查獲照片在卷可稽（
    見警卷第10至12頁、第22至23頁）。本案被告上開故買贓物
    犯行，堪以認定，應予依法論科。
三、核被告丙○○所為，係犯刑法第349 條第2 項之故買贓物罪
    。爰審酌被告為餬口營生，始為本件故買贓物以轉售圖利之
    犯罪動機、目的，其犯罪後雖否認犯行，且故買贓物使盜贓
    犯罪不易起獲，助長竊盜之歪風，本不宜寬縱，然其行為之
    可非難性尚不若實際下手行竊之人為重，其對於本案客觀事
    實部分業已坦承無隱，僅係否認主觀犯意，且本件轉賣所得
    之不法利益僅數百元，其犯罪所得甚微，又被害人業已領回
    所遭竊之水龍頭座，暨其犯罪手段、智識程度及生活狀況等
    一切情狀，量處如主文所示之刑，並諭知易科罰金之折算標
    準。
據上論斷，依刑事訴訟法第299 條第1 項前段，刑法第349 條第
2 項、第41條第1 項前段，刑法施行法第1 條之1 第1 項、第2
項前段，判決如主文。
本案經檢察官甲○○到庭執行職務。
中    華    民    國    98    年    12    月    3     日
                  刑事第十七庭審判長   法  官  陳玉聰
                                       法  官  簡芳潔
                                       法  官  劉惠娟
 以上正本證明與原本無異。
如不服本判決應於收受判決後10日內向本院提出上訴書狀，並應
敘述具體理由；其未敘述上訴理由者，應於上訴期間屆滿後20日
內向本院補提理由書（均須按他造當事人之人數附繕本）「切勿
逕送上級法院」。
                                       書記官  童淑芬
中    華    民    國    98    年    12    月    3     日
附錄本判決論罪科刑法條
刑法第349條第2項：
搬運、寄藏、故買贓物或為牙保者，處5 年以下有期徒刑、拘役
或科或併科1 千元以下罰金。


司法院資訊處製作；財團法人民間司法改革基金會備份。
